【裁判字號】    99,易,3223
【裁判日期】    991125
【裁判案由】    妨害公務
【裁判全文】
臺灣臺中地方法院刑事判決              99年度易字第3223號
公  訴  人  臺灣臺中地方法院檢察署檢察官
被      告  劉光升
上列被告因妨害公務案件，經檢察官提起公訴（99年度偵字第17
441 號），本院判決如下：
    主    文
劉光升對於公務員依法執行職務時，施強暴，處拘役肆拾日，如
易科罰金，以新臺幣壹仟元折算壹日。
    犯罪事實
一、緣臺中縣新社鄉食水嵙溪自馬力埔湳堀起至與八寶圳交會處
    止主、支流河段，業經臺中縣政府於民國98年10月5 日以府
    農育字第09803077462 號公告禁止使用任何方式採捕水產動
    物，禁漁期間自98年10月24日起為期3 年，詎劉光升竟於99
    年7 月25日下午2 時許，前往上開公告禁漁之臺中縣新社鄉
    ○○街○ 段2 巷底之食水嵙溪區域，以釣具釣魚，嗣臺中縣
    警察局東勢分局新社分駐所警員謝郁琛據報後，於同日下午
    2 時10分許，穿著警察制服到場取締，謝郁琛到場後欲將劉
    光升帶回分駐所處理，並欲拍攝魚桶內劉光升所釣獲之2 尾
    小魚時，劉光升竟基於妨害公務之犯意，出手撥開謝郁琛持
    相機之右手，而對依法執行職務之謝郁琛為上開施強暴行為
    ，致妨害謝郁琛依法執行公務，並致使謝郁琛所持之相機掉
    落溪中（毀損部分未據告訴），謝郁琛並因重心不穩致右腳
    滑落溪裡，劉光升因而趁機將魚桶內之魚倒入溪中。嗣劉光
    升上開於公告禁漁河段採捕水產動物之行為，亦經臺中縣政
    府裁處罰鍰新臺幣（下同）3 萬元。
二、案經臺中縣警察局東勢分局報請臺灣臺中地方法院檢察署檢
    察官偵查起訴。
    理    由
壹、程序方面
一、按被告以外之人（包括證人、鑑定人、告訴人、被害人及共
    同被告等）於審判外之陳述雖不符刑事訴訟法第159 條之1
    至之4 等4 條之規定，而經當事人於審判程序同意作為證據
    ，法院審酌該言詞陳述或書面陳述作成時之情況，認為適當
    者，亦得為證據；當事人、代理人或辯護人於法院調查證據
    時，知有刑事訴訟法第159 條第1 項不得為證據之情形，而
    未於言詞辯論終結前聲明異議者，視為有前項之同意，同法
    第159 條之5 定有明文。立法意旨在於傳聞證據未經當事人
    之反對詰問予以核實，原則上先予排除。惟若當事人已放棄
    反對詰問權，於審判程序中表明同意該等傳聞證據可作為證
    據；或於言詞辯論終結前未聲明異議，基於尊重當事人對傳
    聞證據之處分權，及證據資料愈豐富，愈有助於真實發見之
    理念，且強化言詞辯論主義，使訴訟程序得以順暢進行，上
    開傳聞證據亦均具有證據能力。查本案判決以下所引用之被
    告以外之人於審判外之言詞或書面陳述，對被告劉光升而言
    ，性質上屬傳聞證據，惟被告於本院審理時表示就檢察官所
    提之證據方法沒有意見等語，另被告及檢察官於本院審理中
    調查證據時，知有刑事訴訟法第159 條第1 項不得為證據之
    情形，未於言詞辯論終結前聲明異議（見本院卷第9 、15頁
    背面、第16頁），且本院審認上開證據作成時之情況，應無
    違法取證或不當情事，與本案待證事實間復具有相當之關聯
    性，以之作為證據應屬適當，依刑事訴訟法第159 條之5 規
    定，自有證據能力。
二、又傳聞法則乃對於被告以外之人於審判外之言詞或書面陳述
    而為之規範，本案判決以下所引用之非供述證據，無刑事訴
    訟法第159 條第1 項規定傳聞法則之適用，經本院於審理時
    依法踐行調查證據程序，檢察官及被告均不爭執各該證據之
    證據能力，且與本案待證事實具有自然之關聯性，亦查無依
    法應排除其證據能力之情形，依法自得作為證據。
貳、實體方面
一、訊據被告劉光升固坦承有於上開時、地，在臺中縣政府所公
    告禁漁之區域釣魚，嗣經臺中縣警察局東勢分局新社分駐所
    警員謝郁琛到場取締時，將魚桶內之魚倒入溪中，且謝郁琛
    所持之相機有掉落溪中及右腳滑落溪裡之事實，惟矢口否認
    有何妨害公務之犯行，辯稱：伊沒有用手撥到警員的身體或
    相機，是警員自己滑落水中云云。
二、經查：
  (一)臺中縣新社鄉食水嵙溪自馬力埔湳堀起至與八寶圳交會處止
    主、支流河段，業經臺中縣政府於98年10月5 日以府農育字
    第09803077462 號公告禁止使用任何方式採捕水產動物，禁
    漁期間自98年10月24日起為期3 年，而被告劉光升確有於99
    年7 月25日下午2 時許，前往上開公告禁漁之臺中縣新社鄉
    ○○街○ 段2 巷底之食水嵙溪區域，以釣具釣魚，嗣臺中縣
    警察局東勢分局新社分駐所警員謝郁琛據報後，於同日下午
    2 時10分許，穿著警察制服到場取締，謝郁琛到場後欲將被
    告帶回分駐所處理，被告即將魚桶內之魚倒入溪中，於取締
    過程中謝郁琛所持之相機掉落溪中及右腳滑落溪裡，嗣後被
    告上開於公告禁漁河段採捕水產動物之行為，亦經臺中縣政
    府裁處罰鍰3 萬元等情，業據證人謝郁琛於偵查中及本院審
    理時證述綦詳，且為被告所不否認，復有現場圖1 紙、現場
    照片5 張、臺中縣政府99年8 月18日府農育字第0990259553
    號函檢附之裁處書、現場測繪圖含禁漁公告各1 紙附卷可稽
    （見警卷第15至18頁、偵查卷第18至21頁），是被告此部分
    所坦認之事實堪予認定。
  (二)雖被告仍以上開情詞置辯，惟證人謝郁琛先於偵查中證稱：
    當時有民眾多次檢舉說那裡有人在釣魚，伊到場有看到被告
    拿釣竿在釣魚，伊拿數位相機錄影，魚桶裡面有2 隻魚，伊
    請被告過來查明身分，當時被告走過去要拿魚，伊跟被告說
    魚要先照相，被告就以右手撥伊持相機的右手，導致伊摔入
    溪裡面，當時伊是穿制服等語（見偵查卷第14頁），再於本
    院審理時到庭證述：99年7 月20日那天是接獲民眾檢舉才到
    現場查看，到場時看到被告正在釣魚，伊發現有人在釣魚就
    開始用數位相機錄影，伊跟被告說有人檢舉釣魚，請被告將
    釣具收一收，並盤問被告的身分，後來伊一手拿水桶，一手
    拿相機，被告看到伊要拍照，被告想要湮滅證據，就將水桶
    搶走，搶走水桶時並用手撥伊相機，碰觸到手臂，相機就掉
    落水中，右腳也滑落溪裡，是因為被告撥伊手臂時，因重心
    不穩而滑落，不是因為石頭濕滑自行滑落的，後來被告有將
    水桶裡面的魚倒到溪裡，伊當天有穿著制服，查訪縣政府公
    告限制或禁止採補水產動物之區域是伊的職務範圍，職務範
    圍也有動物保育等語（見本院卷第14頁背面至第15頁），是
    依上開證人謝郁琛所述，則被告上開所辯是否可信，即非無
    疑，且衡情若無外力之撥打，證人謝郁琛所持以蒐證之數位
    相機豈有自行掉落溪中，並致使身體因重心不穩而右腳跌落
    溪裡之可能；再參以被告於本院審理時亦坦承伊想將水桶裡
    面水倒少一點，因為警員從後面阻止伊，所以才將魚倒到溪
    裡等語（見本院卷第16頁），顯見被告確有於證人謝郁琛欲
    拍攝魚桶內被告所釣獲之小魚時，出手撥開證人謝郁琛持相
    機之右手，而對依法執行職務之證人謝郁琛為強暴行為無訛
    。綜上所述，被告上開所辯，要屬卸責之詞，不足採信，本
    件事證明確，被告妨害公務之犯行，洵堪認定，應依法論科
    。
三、核被告劉光升所為，係犯刑法第135 條第1 項之妨害公務執
    行罪。爰審酌被告於警員謝郁琛依法執行公務時出手攔阻，
    有損公權力之執行，且犯後仍飾詞圖卸，難認有悔意，惟念
    其手段並非激烈，且前未有犯罪前科紀錄，有臺灣高等法院
    被告前案紀錄表1 份附卷可稽，素行尚稱良好等一切情狀，
    量處如主文所示之刑，並斟酌本件犯罪情節，被告之經濟狀
    況及智識程度等情，諭知以1,000 元折算1 日之易科罰金折
    算標準，以資懲儆。
據上論斷，應依刑事訴訟法第284 條之1 、第299 條第1 項前段
，刑法第135 條第1 項、第41條第1 項前段，刑法施行法第1 條
之1 ，判決如主文。
本案經檢察官康淑芳到庭執行職務。
中    華    民    國    99    年    11    月    25    日
                  刑事第十六庭  法  官  陳玉聰
以上正本證明與原本無異。
如不服本判決，應於收受送達後10日內向本院提出上訴書狀（應
敘述具體理由並附繕本）。上訴書狀如未敘述理由，應於上訴期
間屆滿後20日內補提理由書於本院。
                                書記官  何俞瑩
中    華    民    國    99    年    11    月    25    日
附錄本判決論罪科刑之法條：
刑法第135 條第1 項
對於公務員依法執行職務時，施強暴脅迫者，處3 年以下有期徒
刑、拘役或300 元以下罰金。

司法院資訊處製作；財團法人民間司法改革基金會備份。
